【裁判字號】    89,易,953
【裁判日期】    900302
【裁判案由】    竊佔
【裁判全文】
臺灣屏東地方法院刑事判決                          八十九年度易字第九五三號
    公  訴  人  臺灣屏東地方法院檢察署檢察官
    被      告  甲○○
    選任辯護人  陳彥勝
    被      告  乙○○
    選任辯護人  林幸郎
右列被告因竊佔案件，經檢察官提起公訴（八十八年度偵字第七二八一號），本院判
決如左：
    主  文
甲○○意圖為自己不法之利益，而竊佔他人之不動產，處有期徒刑參月，如易科罰金
，以參佰元折算壹日。
乙○○免訴。
    事  實
一、甲○○明知其住處屏東縣屏東市○○里○○路四號後方之屏東市○○段四五三之
    三四號土地係國有土地，竟意圖為自己不法之利益，自民國八十一年改建房屋時
    起，在上開國有土地上搭建磚造平房及鐵棚架加以竊佔，其面積達三十二平方公
    尺。
二、案經財政部國有財產局訴由屏東縣警察局屏東分局報請台灣屏東地方法院檢察署
    檢察官偵查起訴。
    理  由
壹、被告甲○○有罪部分：
一、訊據被告甲○○固不否認有於前開時、地搭建磚造平方及鐵棚架之事實，惟矢口
    否認有何竊佔犯行，辯稱：伊自小即居住於該處，前開平房及鐵棚架係依舊址痕
    跡重建云云。經查：右開事實業據財政部國有財產局人員王景霖於偵查中到庭指
    訴明確，復有財政部國有財產局南區辦事處土地勘查表及使用現況略圖、屏東縣
    政府建設局使用執照及現場照片七張附卷可稽，足證被告確有在前揭國有土地上
    搭蓋磚造平房及鐵棚架之事實無疑。是被告雖以前開情詞為辯，然證人即被告之
    鄰居丙○已於本院審理中證稱：「甲○○的圍牆是蓋房子時蓋的，約有五、六年
    了。」等語屬實（本院九十年一月十日審判筆錄參照），再觀之本院向屏東縣政
    府調閱之甲○○建築物使用執照相關申請資料（橘色卷皮卷宗）所附之建物照片
    ，亦明顯可見該建物後方並無圍牆、竹籬笆或其他建物存在，有該等資料附卷供
    參，堪認被告所辯云云，顯與事實不相符合，應係事後卸責之詞，不足採信。又
    參以被告自陳：「（問：建築執照中並沒有包括平房、鐵架，為何又建造？）我
    知道平房、鐵架並沒有准許，但我只是想用來曬衣服。」等語（本院九十年八月
    三十日訊問筆錄）可知：被告應明知其住處後方搭建平方及鐵棚架處並非自有土
    地，否則其大可於申請建築執照時，一併將該處列入申請範圍，何須在未經准許
    之情形下自行搭建？此外，復有建築改良物所有權狀一紙及勘驗筆錄附卷可憑，
    本件事證明確，被告犯行洵堪認定，應依法論科。
二、核被告甲○○所為，係犯刑法第三百二十條第二項之竊佔罪。茲審酌被告犯罪之
    動機、目的、素行、竊佔土地之面積、期間、犯後態度、至本案辯論終結時止仍
    未歸還其所竊佔之土地等一切情狀，爰量處如主文所示之刑，並諭知易科罰金之
    折算標準，以資懲儆。
三、又被告雖聲請本院至現場履勘、測量，以證明其所有之房屋基地並無佔用公有土
    地，然本件被告佔用公有土地之部份並非屏東縣政府使用執照核准興築之建物，
    而係被告未經核准、自行搭建之平房及鐵棚架，此已據被告自陳在卷，有如前述
    ，並有前開房屋之使用執照影本附卷可憑；況被告竊佔公有地之面積為三十二平
    方公尺乙節，亦已據財政部國有財產局台灣南區辦事處至現場測量、繪圖，並經
    檢察官勘驗屬實，有土地勘查表及勘驗筆錄在卷足憑，是本院認為已無必要重行
    勘驗、測量之必要，附此敘明。
四、末查被告行為後，刑法第四十一條規定已於九十年一月十日修正公布，依刑法第
    二條第一項規定，裁判時之法律有利於行為人，應適用新法，亦附此敘明。
貳、被告乙○○免訴部分：
一、公訴意旨略以：乙○○居住於屏東縣屏東市○○里○○路四巷二號，明知其住處
    後方之屏東市○○段四五三之三四地號土地係國有土地，竟意圖為自己不法利益
    ，自八十年間起，於增建庭院（含外圍圍牆）時，竊佔該國有地，竊佔面積達十
    平方公尺。因認乙○○涉有刑法第三百二十條第二項之竊佔罪嫌。
二、本件公訴人認被告乙○○涉有竊佔犯嫌，係以財政部國有財產局人員王景霖之指
    訴、卷附土地勘查表及勘驗筆錄等為其起訴之憑據。訊據被告乙○○則堅決否認
    有何竊佔犯行，辯稱：伊自小即在該處居住，當時屋後即有圍牆，現有之圍牆係
    伊於七十二年改建房屋時拆掉舊圍牆所重建，至今已逾追訴權時效等語。
三、按案件時效已完成者，應諭知免訴之判決，刑事訴訟法第三百零二條第二款定有
    明文。
四、經查本件被告乙○○之住處房屋於十餘年前即已建築完竣，而其屋後圍牆則係於
    房屋完工後所搭蓋，至今有十餘年等情，已據證人即乙○○之鄰居丙○到庭結證
    屬實（本院九十年一月十日審判筆錄參照）。而被告乙○○之前開房屋，係於七
    十二年起造及竣工乙節，亦有七十二年十二月一日屏東縣政府建設局核發之建築
    物使用執照影本及使用執照申請書（附於黃色卷皮卷宗內）各乙紙附卷可稽，再
    觀諸卷附現場相片二張（屏東縣警察局屏東分局屏警分刑字第二七一八二號卷第
    十六頁）所示之被告乙○○住處後方圍牆，其上苔痕、裂縫均清晰可見，斑駁陳
    舊甚為顯然，堪認被告乙○○所辯該牆係建於七十二年等語應屬實在。而本件提
    起公訴之日期又為八十九年七月十四日，距被告搭建圍牆之時已有十七年之久，
    依刑法第八十條之規定，追訴權時效顯已完成，揆諸前揭說明，應諭知免訴之判
    決。
據上論斷，應依刑事訴訟法第二百九十九條第一項前段、第三百零二條第二款，刑法
第二條第一項前段、第三百二十條第二項、第一項、第四十一條第一項前段、罰金罰
鍰提高標準條例第一條前段，第二條，判決如主文。
本案經檢察官林吉泉到庭執行職務。
中      華      民      國      九十      年      三      月      二    日
                                      臺灣屏東地方法院刑事第一庭
                                          法  官  王以齊
右正本證明與原本無異。
對於本判決如有不服應於收受送達後十日內向本院提出上訴書狀上訴於台灣高等法院
高雄分院並按他造當事人之人數附具繕本。
                                          書記官   林天化
中      華      民      國      九十      年      三      月      二    日
附錄本判決論罪科刑法條：
刑法第三百二十條
意圖為自己或第三人不法之所有，而竊取他人之動產者，為竊盜罪，處五年以下有期
徒刑、拘役或五百元以下罰金。
意圖為自己或第三人不法之利益，而竊佔他人之不動
產者，依前項之規定處斷。
前二項之未遂犯罰之。


司法院資訊處製作；財團法人民間司法改革基金會備份。
